【裁判字號】    98,家訴,112
【裁判日期】    990203
【裁判案由】    給付扶養費用
【裁判全文】
臺灣臺北地方法院民事判決             98年度家訴字第112號
原      告  丁○○
訴訟代理人  吳孟玲律師
複  代理人  甲○○
被      告  丙○○
            乙○○
上列當事人間請求給付扶養費用事件，本院於民國99年1月20日
言詞辯論終結，判決如下：
    主  文
原告之訴駁回。
訴訟費用由原告負擔。
    事實及理由
一、原告起訴主張：被告均係原告之子女，負有扶養原告之義務
    ，因原告年事已高，且曾有中風病史，右半側無力，無法自
    行下床，生活需專人照顧，目前由台北市政府社會局暫時安
    置於天恩老人養護所，每月之安養費及生活所需為新台幣（
    下同）2-3萬元，為此依民法第1114條第1款規定，求命判決
    被告按月各給付原告1萬元及法定遲延利息等語。並聲明：
    被告應自起訴狀繕本送達翌日即97年11月20日起至原告死亡
    之日止，按月各給付原告1萬元。
二、被告則以：被告丙○○無業，尚需扶養2名分別為3歲及剛出
    生之子女，每月靠子女之社會補助維生，無扶養原告之能力
    ；被告乙○○因販賣毒品案在監服刑，並有1唸小學1年級之
    子女需扶養，亦無扶養原告之能力。又原告在被告幼年時，
    亦未負起扶養被告之義務等語，資為抗辯。並聲明：原告之
    訴駁回。
三、原告主張兩造係父女關係之事實，業據其提出戶籍謄本為證
    ，且為被告所不爭執，堪信為真。按直系血親相互間，互負
    扶養之義務；受扶養權利者為直系血親者，以不能維持生活
    為限。為民法第1114條第1款、第1117條所明定。故扶養義
    務之發生，必須扶養權利人有扶養之必要，扶養義務人有扶
    養之可能。而直系血親尊親屬受扶養者，仍須以不能維持生
    活者為限。所謂不能維持生活，係指不能以自己之財產及勞
    力所得以維持自己之生活而言。又民法第1118條規定因負擔
    扶養義務而不能維持自己生活者，免除其義務。但受扶養權
    利者為直系血親尊親屬或配偶時，減輕其義務。依此規定，
    直系血親卑親屬因負擔扶養義務而不能維持自己生活者，固
    僅得減輕其義務，而不得免除之；惟此係指直系血親卑親屬
    有能力負擔扶養義務而言，倘該直系血親卑親屬並無扶養能
    力，自無該條規定之適用（最高法院91年台上字第1798號判
    例意旨參照）。
四、經查，原告現年55歲，因梗塞型腦中風併右側肢體偏癱及糖
    尿病，需人協助進食及日常活動，目前由台北市政府社會局
    安置於天恩老人養護所，名下無任何財產，且自95年起即無
    所得收入等情，有卷附戶籍謄本、診斷證明書、稅務電子閘
    門財產所得調件明細表足憑，顯然無法以自己之財產或勞力
    所得維持自己之生活，而有受扶養之需要。被告丙○○現年
    29歲，未婚育有年滿3歲及甫出生之子女2人，名下無任何財
    產，自95年起無任何所得收入，有戶籍謄本、稅務電子閘門
    財產所得調件明細表足稽；而被告乙○○現年27歲，因違反
    毒品防制條例案件，現於桃園女子監獄執行中，名下無任何
    財產，自94年起即無任何工作所得等情，亦有戶籍謄本、台
    灣高等法院在監在押全國紀錄表、稅務電子閘門財產所得調
    件明細表可參，均顯無能力負擔扶養原告之義務。是原告雖
    有受扶養之需要，因被告無扶養之能力，依上開說明，被告
    之扶養義務並不發生。從而，原告請求被告按月各給付1萬
    元之扶養費，即無理由，應予駁回。
五、結論：
    原告之訴為無理由，依民事訴訟法第78條，判決如主文。
中    華    民    國    99    年    2     月    3     日
                      家事法庭法      官  吳素勤
以上正本係照原本作成。
如對本判決上訴，須於判決送達後20日之不變期間內，向本院提
出上訴狀
中    華    民    國    99    年    2     月    3     日
                              書  記  官  郭麗琴

司法院資訊處製作；財團法人民間司法改革基金會備份。
